【裁判字號】    97,訴,648
【裁判日期】    970725
【裁判案由】    毒品危害防制條例
【裁判全文】
臺灣士林地方法院刑事判決               97年度訴字第648號
公  訴  人  臺灣士林地方法院檢察署檢察官
被      告  甲○○
上列被告因違反毒品危害防制條例案件，經檢察官提起公訴（97
年度毒偵字第1155號），被告於準備程序中就被訴事實為有罪之
陳述，本院合議庭裁定改由受命法官獨任進行簡式審判程序，並
判決如下：
    主  文
甲○○施用第一級毒品，累犯，處有期徒刑壹年貳月；又施用第
二級毒品，累犯，處有期徒刑肆月。應執行有期徒刑壹年肆月。
    事實及理由
一、犯罪事實：甲○○前因施用毒品，經本院90年度毒聲字第11
    73號裁定觀察、勒戒後，認無繼續施用毒品之傾向，於民國
    91年4 月30日釋放出所而執行完畢，並經臺灣士林地方法院
    檢察署檢察官以91年度毒偵緝字第66號不起訴處分確定。又
    於91年7 月間施用第一級毒品，經本院91年度毒聲字第1346
    號裁定令入戒治處所施以強制戒治，於93年1 月9 日因毒品
    危害防制條例修正而釋放出所（強制戒治未執行完畢），並
    經本院91年度訴字第710 號判處有期徒刑1 年3 月確定。又
    於91年8 月間因施用第二級毒品，經本院92年度易字第362
    號判處有期徒刑7 月確定，於95年6 月8 日縮短刑期假釋，
    假釋期間付保護管束，於95年11月29日保護管束期滿執行完
    畢。詎仍不知悛悔，於前案觀察、勒戒執行完畢釋放後5 年
    內，再犯上開施用毒品之罪，且經法院判處罪刑確定後，復
    分別基於施用第一級毒品海洛因、第二級毒品甲基安非他命
    之犯意，於97年4 月5 日某時許，在臺北市○○路某處公園
    之公廁內，以針筒注射之方式施用第一級毒品海洛因1 次；
    另於97年4 月9 日下午5 時55分許為警採尿往前回溯96小時
    內之某時許，在臺北市○○區○○路1 段137 巷4 之1 號4
    樓住處，以燒烤吸食煙霧方式，施用第二級毒品甲基安非他
    命1 次。嗣於97年4 月9 日下午5 時55分許，經警採集其尿
    液，送驗結果呈鴉片類、甲基安非他命陽性反應，始悉上情
    。
二、本件犯罪證據除引用檢察官起訴書之記載外，另補充：被告
    甲○○於本院之自白（本院卷第30、34頁）及臺灣高等法院
    被告前案紀錄表1 份。
三、按「修正毒品危害防制條例就施用毒品者，祇於『初犯』及
    『5 年後再犯』二種情形，有其追訴條件之限制，即須於初
    犯經觀察、勒戒或強制戒治釋放後，5 年內均無施用毒品之
    行為，始能認其前所實施之觀察、勒戒或強制戒治已足遮斷
    毒癮，而得於5 年後再犯時，再予適用初犯之規定，重行觀
    察、勒戒等程序。倘5 年內已經再犯，被依法追訴處罰，縱
    其第3 次（或第3 次以上）施用毒品之時間在初犯釋放5 年
    以後，即與『5 年後再犯』之情形有別，且因已於『5 年內
    再犯』，顯見其再犯率甚高，原實施觀察、勒戒或強制戒治
    ，已無法收其實效，而無5 年戒斷期之存在，自無再經觀察
    、勒戒及強制戒治之必要，應由檢察官逕行起訴，始符新法
    修正之本旨。」（最高法院95年度臺非字第59號、第65號判
    決、最高法院96年度第3 次刑事庭會議決議參照）。被告前
    因施用毒品，經本院90年度毒聲字第1173號裁定觀察、勒戒
    後，認無繼續施用毒品之傾向，於91年4 月30日釋放出所而
    執行完畢，並經臺灣士林地方法院檢察署檢察官以91年度毒
    偵緝字第66號不起訴處分確定，惟被告於前開觀察勒戒執行
    完畢釋放後5 年內，又於91年7 月間施用第一級毒品，經本
    院91年度毒聲字第1346號裁定令入戒治處所施以強制戒治，
    於93年1 月9 日因毒品危害防制條例修正而釋放出所（強制
    戒治未執行完畢），並經本院91年度訴字第710 號判處有期
    徒刑1 年3 月確定，又於91年8 月間因施用第二級毒品，經
    本院92年度易字第362 號判處有期徒刑7 月確定等情，有臺
    灣高等法院被告前案紀錄表、臺灣士林地方法院檢察署刑案
    資料查註紀錄表、全國施用毒品案件紀錄表等各1 份在卷可
    考。從而，被告本件犯行，距前揭91年4 月30日觀察、勒戒
    執行完畢雖已逾5 年，惟被告在前揭觀察、勒戒執行完畢後
    5 年內，既又於91年7 月間施用毒品，並經法院判處罪刑確
    定，揆諸上開說明，被告本件犯行即與毒品危害防制條例第
    20條第3 項所指「5 年後再犯」之情形不同，應依法訴追審
    理。本案事證明確，被告犯行洵堪認定，應依法論科。
四、核被告甲○○所為，係犯毒品危害防制條例第10條第1 項之
    施用第一級毒品罪、同條第2 項之施用第二級毒品罪，其施
    用前持有第一級、第二級毒品之低度行為，為施用毒品之高
    度行為所吸收，均不另論罪。又被告所犯上開施用第一級毒
    品罪、施用第二級毒品罪，其犯意各別，行為互殊，應予分
    論併罰。再被告有事實欄所載前案犯罪科刑並執行完畢之情
    形，有臺灣高等法院被告全國前案紀錄表1 份在卷可查，其
    受有期徒刑執行完畢後，5 年內故意再犯上揭有期徒刑以上
    之各罪，均為累犯，均應依刑法第47條第1 項之規定加重其
    刑。爰審酌被告前曾有施用毒品之犯行，經觀察勒戒之治療
    程序並判刑後，仍未戒除惡習而繼續施用，並考量其生活狀
    況、智識程度，施用毒品之次數，暨犯罪後坦承犯行等一切
    情狀，分別量處如主文所示之刑，並依刑法第51條第5 款之
    規定，定其應執行刑。
依刑事訴訟法第273 條之1 第1 項、第299 條第1 項前段、第31
0 條之2 、第454 條第2 項，毒品危害防制條例第10條第1 項、
第2 項，刑法第11條前段、第47條第1 項、第51條第5 款，判決
如主文。
本案經檢察官湯偉祥到庭執行職務。
中    華    民    國    97    年    7     月    25    日
                  刑事第三庭法  官  陳美彤
以上正本證明與原本無異。
如不服本判決，應於收受送達後10日內向本院提出上訴書狀，其
未敘述上訴理由者，應於上訴期間屆滿後20日內向本院補提理由
書狀（均須按他造當事人之人數附繕本）。
                            書記官  賴麗容
中    華    民    國    97    年    7     月    25    日
附錄本判決論罪法條全文
毒品危害防制條例第10條
施用第一級毒品者，處6 月以上5 年以下有期徒刑。
施用第二級毒品者，處3 年以下有期徒刑。


司法院資訊處製作；財團法人民間司法改革基金會備份。
